臺灣彰化地方法院民事判決　96年度訴字第309號
原　　　告　未○○
　　　　　　　　　　　弄24號.
訴訟代理人　甲○○
被　　　告　酉○○
　　　　　　巳○○
　　　　　　　　　　　3號
　　　　　　卯○○
　　　　　　丑○○
　　　　　　乙○○
　　　　　　寅○○
　　　　　　壬○○
　　　　　　　　　　　號
　　　　　　申○○
訴訟代理人　吳天富律師
被　　　告　辛○○
　　　　　　　　　　　號
　　　　　　戊○○
　　　　　　辰○○
　　　　　　午○○
　　　　　　　　　　　樓
　　　　　　己○○
　　　　　　庚○○
　　　　　　癸○○
　　　　　　丁○○
　　　　　　　　　　　之16號.
　　　　　　丙○○
　　　　　　子○○
　　　　　　　　　　　號之2
上列當事人間請求分割共有物事件，本院於民國96年9月17日言
詞辯論終結，判決如下：
    主  文
被告庚○○、癸○○、丁○○、丙○○、子○○應就被繼承人唐
建生所遺坐落彰化縣花壇鄉○○段一０五八地號、地目建、面積
二二０七點三二平方公尺，應有部分十六分之一之土地，辦理繼
承登記。
兩造共有上開第一項之土地，應分割為如附圖複丈成果圖所示，
即編號A部分，面積九八點三二平方公尺之土地分歸被告寅○○
取得；編號B部分，面積一九六點六四平方公尺之土地分歸被告
壬○○取得；編號C部分，面積一一四點０八平方公尺之土地分
歸兩造按原應有部分之比例保持共有；編號D部分，面積一九六
點六四平方公尺之土地分歸被告申○○取得；編號E部分，面積
九八點三二平方公尺之土地分歸被告未○○取得；編號F部分，
面積九八點三二平方公尺之土地分歸被告午○○取得；編號G部
分，面積四四一點五一平方公尺之土地分歸兩造按原應有部分之
比例保持共有；編號H部分，面積四九點一六平方公尺之土地分
歸被告戊○○取得；編號I部分，面積四九點一六平方公尺之土
地分歸被告辰○○取得；編號J部分，面積四九點一六平方公尺
之土地分歸被告卯○○取得（附圖誤載為唐聖賢）；編號K部分
，面積四九點一六平方公尺之土地分歸被告丑○○取得；編號L
部分，面積九八點三二平方公尺之土地分歸被告酉○○取得（附
圖誤載為唐維楨）；編號M部分，面積九八點三二平方公尺之土
地分歸被告巳○○取得；編號N部分，面積七八點六一平方公尺
之土地分歸兩造按原應有部分之比例保持共有；編號O部分，面
積九八點三二平方公尺之土地分歸被告乙○○取得；編號P部分
，面積九八點三二平方公尺之土地分歸被告己○○取得；編號Q
部分，面積一九六點六四平方公尺之土地分歸被告辛○○取得；
編號R部分，面積九八點三二平方公尺之土地分歸被告庚○○（
附圖誤載為唐李冤）、癸○○、丁○○、丙○○、子○○共同取
得，並各按原應繼分比例維持公同共有。
訴訟費用由兩造按附表所示之比例負擔。
    事實及理由
壹、程序方面：
  一、原告於民國96年3月20日提起本件訴訟後，被告唐建生於9
      6年4月3日死亡，經原告具狀聲明由唐建生之繼承人庚○○、癸○○、丁○○、丙○○、子○○承受訴訟，經核與
      卷附戶籍謄本、繼承系統表均無不合，應予准許。
  二、次按訴訟繫屬中為訴訟標的之法律關係，雖移轉於第三人
      ，於訴訟無影響，民事訴訟法第254條第1項前段定有明文
      。本件被告申○○為系爭土地之共有人，應有部分8分之1
      ，嗣於訴訟繫屬中，被告申○○將其應有部分贈與訴外人
      顏富美，並辦理所有權移轉登記完畢，此有土地登記謄本
      在卷可稽，核屬訴訟繫屬中所為訴訟標的法律關係之移轉
      ，按諸首揭規定，自不影響被告申○○為本件被告之地位
      ，而於本件訴訟並無影響，合先敘明。
  三、本件被告酉○○、卯○○、丑○○、寅○○、壬○○、辛○○、戊○○、午○○、己○○、庚○○、丁○○、丙○○受合法通知，未於言詞辯論期日到場，被告子○○、乙○○、癸○○、巳○○經合法通知，未於最後言詞辯論期
      日到場，核無民事訴訟法第386條各款所列情形，爰依原
      告之聲請，由其一造辯論而為判決。
貳、原告起訴主張：
    坐落彰化縣花壇鄉○○段1058地號、地目建、面積2,207.32
    平方公尺之土地，分別為兩造所共有，兩造應有部分比例詳
    如附表所示。系爭土地，原共有人唐建生已於民國年4月3日
    死亡，其應有部分為16分之1，唐建生之繼承人即被告庚○○、癸○○、丁○○、丙○○、子○○（下稱被告庚○○等
    5人）迄未辦理繼承登記，爰請求渠等辦理繼承登記。又系
    爭土地並無因物之使用目的不能分割之情事，或契約訂有不
    分割之期限，惟共有人未能協議分割，爰依民第823條、第
    824條規定提起本訴，請求分割系爭土地，其分割方法同意
    依被告申○○所提彰化縣彰化地政事務所96年8月7日土地複
    丈成果圖（下稱附圖）所示分割方案分割。並聲明：如主文
    所示。
參、被告方面：
  一、被告辰○○陳稱：同意依附圖所示分割方案分割。並聲明
      ：請依附圖所示之分割方案分割。
  二、被告申○○則以：同意分割，其分割方法請求依附圖所示
      分割，因為依民間傳統習俗，公廳前方不宜有房屋阻擋，
      故將公廳前方附圖所示編號N部分，留作通路，由各共有
      人依持分繼續保持共有，而附圖所示編號H、I部分，分得
      之共有人為被告戊○○、辰○○，2人為兄弟，附圖所示
      編號J、K部分，分得之共有人為被告卯○○、丑○○，2
      人亦為同胞兄弟，原同屬一房，因繼承後，面積少，各自
      分得較為不利，若能毗連分得，可為整體利用，從而，附
      圖之方案應為最佳之分割方案。另被告申○○已於原告起
      訴後之96年4月17日，將被告申○○所有系爭土地之應有
      部分贈與其配偶顏富美，但不聲請承擔訴訟。並聲明：請
      依附圖所示之分割方案分割。
  三、被告乙○○未於最後言詞辯論期日到場，惟據其以前到庭
      之聲明及陳述則以：同意依原告方案分割。並聲明：請鈞
      院依法判決。
  四、被告癸○○、子○○未於最後言詞辯論期日到場，惟據其
      以前到庭之聲明及陳述則以：同意分割，希望將被告庚○○等5人所分得之土地分成1塊。並聲明：請鈞院依法判決
      。
  五、被告巳○○未於最後言詞辯論期日到場，惟據其以前到庭
      之聲明及陳述則以：同意依被告申○○之方案分割。並聲
      明：請鈞院依法判決。
  六、被告酉○○、卯○○、丑○○、寅○○、壬○○、辛○○
      、戊○○、午○○、己○○、庚○○、丁○○、丙○○等
      人均未於言詞辯論期日到場，亦未提出書狀作何聲明或陳
      述。
肆、得心證之理由：
  一、按因繼承、強制執行、公用徵收或法院之判決，於登記前
      已取得不動產物權者，非經登記，不得處分其物權，民法
      第759條定有明文，又分割共有物性質上為處分行為，上
      訴人於訴訟中，併請求辦理繼承登記，不但符合訴訟經濟
      原則，於法之旨趣亦無違，最高法院69年台上字第1012號
      判例參照。本件原告主張系爭土地原共有人唐建生已於已
      於96年4月3日死亡，其繼承人即被告庚○○、癸○○、丁○○、丙○○、子○○等5人迄未辦理繼承登記等情，業
      據原告提出戶籍謄本及繼承系統表為證，且為被告癸○○
      、子○○所不爭執，而被告庚○○、丁○○、丙○○經合
      法通知，未於言詞辯論期日到場，亦未提出書狀爭執，依
      民事訴訟法第280條第3項準用同條第1項之規定，視同自
      認，堪認原告此部分之主張為真實。被告庚○○等5人既
      未辦理繼承登記，從而，原告依據首開規定於系爭土地分
      割之處分行為前，請求被告庚○○等5人一併辦理繼承登
      記，核無不合，應予准許，爰判決如主文第1項所示。
  二、本件原告主張坐落彰化縣花壇鄉○○段1058地號、地目建
      、面積2,207.32平方公尺之土地，為兩造所共有，共有人
      及應有部分比例詳如附表所示，上開土地依法並無不能分
      割之情形，兩造亦無不為分割之約定，惟共有人未能協議
      分割等情，業據原告提出地籍圖謄本、土地登記謄本為證
      ，且為到庭之被告巳○○、乙○○、申○○、癸○○、子
      ○○、辰○○所不爭執，而被告酉○○、卯○○、丑○○
      、寅○○、壬○○、辛○○、戊○○、午○○、己○○、
      庚○○、丁○○、丙○○經合法通知，未於言詞辯論期日
      到場，亦未提出書狀爭執，依民事訴訟法第280條第3項準
      用同條第1項之規定，視同自認，堪認原告此部分之主張
      為真實。是以原告依民法第823條第1項之規定，請求分割
      上開土地，於法有據，應予准許。
  三、本院審酌(1)系爭土地呈長方形，南邊以巷道連接彰化縣花
      壇鄉○○路○段對外聯絡，東、西邊有巷道可供出入，北
      側與訴外人所有土地相鄰，而系爭土地上目前有被告等人
      及訴外人唐福氣所有建物分別坐落其上等情，業據本院會
      同彰化縣彰化地政事務所測量員到場勘驗屬實，該等建物
      之位置及面積則詳如卷附勘驗筆錄及彰化縣彰化地政事務
      所96年5月1日複丈成果圖在卷可稽。(2)查被告申○○提出
      之如附圖所示之方案，兩造分得之土地均面臨私設道路，
      可經由巷道對外聯絡，又附圖方案為原告及被告巳○○、
      辰○○所同意，而被告乙○○原本係同意原告之方案，而
      原告原本之方案中，將被告乙○○分得如附圖編號ｏ之位
      置，嗣原告改為同意被告申○○之方案時，被告乙○○仍
      分得如附圖編號ｏ之位置，故被告乙○○應亦同意被告申
      ○○之方案。而被告庚○○等5人分配於附圖所示編號R位
      置，原本即屬唐建生建物坐落之位置，應符合被告癸○○
      、子○○之意願。又被告酉○○、卯○○、丑○○、寅○○、壬○○、辛○○、戊○○、午○○、己○○、庚○○
      、丁○○、丙○○經合法通知，則未於言詞辯論期日到場
      ，亦未提出書狀對附圖之方案為反對之表示，故本院認附
      圖之方案尚屬適當，爰判決如主文第2項所示。
伍、訴訟費用負擔之依據：民事訴訟法第78條、第80條之1、第
    85條第2項。
中　　華　　民　　國　　96　　年　　9　　月　　28　　日
                  民事第二庭    法　官　詹秀錦
以上正本係照原本作成。
如對判決上訴，應於判決送達後20日內向本院提出上訴狀。
中　　華　　民　　國　　96　　年　　10　　月　　1 　　日
                      　　　    書記官　陳秀香
附表：
┌──┬────────┬─────────┐
│編號│共有人姓名      │應有部分及訴訟費用│
│    │                │負擔之比例        │
├──┼────────┼─────────┤
│１  │酉○○          │   1/16           │
├──┼────────┼─────────┤
│２  │巳○○          │   1/16           │
├──┼────────┼─────────┤
│３  │卯○○          │   1/32           │
├──┼────────┼─────────┤
│４  │丑○○          │   1/32           │
├──┼────────┼─────────┤
│５  │乙○○          │   1/16           │
├──┼────────┼─────────┤
│６  │庚○○、癸○○、│   1/16           │
│    │丁○○、丙○○、│  公同共有        │
│    │子○○          │ (連帶負擔 )      │
├──┼────────┼─────────┤
│７  │寅○○          │   1/16           │
├──┼────────┼─────────┤
│８  │壬○○          │   1/8            │
├──┼────────┼─────────┤
│９  │申○○          │   1/8            │
├──┼────────┼─────────┤
│１０│辛○○          │   1/8            │
├──┼────────┼─────────┤
│１１│戊○○          │   1/32           │
├──┼────────┼─────────┤
│１２│辰○○          │   1/32           │
├──┼────────┼─────────┤
│１３│午○○          │   1/16           │
├──┼────────┼─────────┤
│１４│未○○          │   1/16           │
├──┼────────┼─────────┤
│１５│己○○          │   1/16           │
└──┴────────┴─────────┘
